【裁判字號】    98,訴,1700
【裁判日期】    981223
【裁判案由】    侵權行為損害賠償
【裁判全文】
臺灣板橋地方法院民事判決              98年度訴字第1700號
原      告  乙○○
被      告  甲○○
上列當事人間請求侵權行為損害賠償事件，經本院刑事庭移送前
來（附民案號：98年度交簡附民字第14號，刑事案號：97年度交
簡字第5920號），本院於中華民國98年12月2 日言詞辯論終結，
判決如下：
    主  文
被告應給付原告新臺幣捌拾貳萬仟陸佰肆拾貳元，及自民國九
十八年一月二十二日起至清償日止，按年息百分之五計算之利息
。
原告其餘之訴駁回。
訴訟費用由被告負擔二分之一，餘由原告負擔。
    事實及理由
一、程序部分：
    按因侵權行為涉訟者，得由行為地之法院管轄，民事訴訟法
    第15條第1 項定有明文。查本件原告主張之侵權行為地係在
    臺北縣板橋市，故被告之住所雖不在本院轄區內，然依上開
    規定，本院仍有管轄權，合先敘明。
二、原告起訴主張：緣被告於民國97年6 月11日上午11時30分許
    ，駕駛車牌號碼6065-ED 號之自用小客車，自臺北縣板橋市
    縣○○道華翠大橋下橋，欲往南方向行駛，嗣其下橋後，行
    經縣民大道與雙十路口時，本應注意道路設有劃分島劃分快
    、慢車道，汽車駕駛人不得在快車道右轉彎，且轉彎時應注
    意前後左右有無障礙或車輛，並應讓直行車先行，而依當時
    情形為天候晴、日間自然光線、路面乾燥、無缺陷、無障礙
    物，視距良好，並無不能注意之情事，詎被告竟疏於注意右
    後方來車即貿然欲轉入雙十路，適原告騎乘車牌號碼UEN-45
    0 號輕型機車行經上開路口，因閃避不及，被告所駕駛之汽
    車右前側撞擊至原告所騎乘之機車左側踏板處，致使原告因
    而人車倒地，受有左脛骨閉鎖性骨折之傷害。被告所涉過失
    傷害犯行，業經臺灣板橋地方法院檢察署檢察官聲請以簡易
    判決處刑，並由本院以97年度交簡字第5920號刑事簡易判決
    判處拘役50日，如易科罰金，以新臺幣（下同）1,000 元折
    算1 日確定在案。而原告因本件車禍計受有醫藥費用248,96
    4 元、交通費用42,550元、不能工作損失1,013,888 元（每
    日工資2,777 元，以1 年365 天計算）及精神慰撫金500,00
    0 元，合計1,805,402 元之損害（見本院卷第31頁）。為此
    ，爰依侵權行為之法律關係，提起本件訴訟，並聲明求為判
    決：被告應給付原告1,805,402 元，及自附帶民事訴訟起訴
    狀繕本送達翌日起至清償日止，按年息5 ％計算之利息。
三、被告對於原告所主張之侵權行為事實及經刑事判決認定為有
    過失等情，均表示無意見（見本院卷第27頁）；並同意給付
    原告所請求之醫藥費用248,96 4元及交通費用42,550元（見
    本院卷31頁反面）；另被告雖亦對於原告主張渠因本件車禍
    致不能工作造成薪資損失之期間為1 年乙節表示無意見（見
    本院卷第31頁反面）；惟就原告主張每日薪資為2,777 元，
    及請求精神慰撫金500,000 元部分，則仍抗辯以原告主張每
    日薪資2,777 元並不合理，且請求500,000 元之精神慰撫金
    金額亦屬過高及應扣除原告業已受領之汽車強制責任保險理
    賠金等語，並聲明求為判決：原告之訴駁回。
四、原告主張被告於97年6 月11日上午11時30分許，駕駛車號60
    65-ED 號之自用小客車（下稱系爭肇事車輛），行經臺北縣
    板橋市縣○○道與雙十路口時，適有原告騎乘車號UEN-450
    號輕型機車亦行經該路口，而被告本應注意在快車道不得右
    轉彎，且轉彎時應注意前後左右有無障礙或車輛，並應讓直
    行車先行，竟疏未注意，即貿然欲轉入雙十路，造成騎乘上
    揭輕型機車同向直行在後之原告因閃避不及，而為被告所駕
    駛之系爭肇事車輛之右前側撞擊至原告所騎乘之機車左側踏
    板處，原告因而人車倒地，並受有左脛骨閉鎖性骨折之傷害
    。而被告所涉過失傷害犯行，業經臺灣板橋地方法院檢察署
    檢察官聲請以簡易判決處刑，並經本院以97年度交簡字第59
    20號刑事簡易判決，判處拘役50日，如易科罰金，以1,000
    元折算1 日確定，並已執行完畢，被告就本件交通事故之發
    生自有過失等情，業據原告提出與所述相符之亞東紀念醫院
    診斷證明書（乙種）1 份為證（見附民卷第3 頁），並經本
    院依職權調閱本院97年度交簡字第5920號過失傷害刑事案件
    偵審卷宗查明屬實，且為兩造所不爭執（見本院卷第27頁）
    ，自堪信為真實。依此，原告主張被告就本件交通事故之發
    生應負過失責任等語，即非無據，堪以採取。
五、按因故意或過失，不法侵害他人之權利者，負損害賠償責任
    ；又不法侵害他人之身體或健康者，對於被害人因此喪失或
    減少勞動能力或增加生活上之需要時，應負損害賠償責任；
    不法侵害他人之身體、健康、名譽、自由、信用、隱私、貞
    操，或不法侵害其他人格法益而情節重大者，被害人雖非財
    產上之損害，亦得請求賠償相當之金額。民法第184 條第1
    項前段、第193 條第1 項、第195 條第1 項前段分別定有明
    文可參。查被告因前揭駕駛行為上之過失以致肇事，原告並
    因此受有前述傷害之事實，既經認定屬實如前，揆諸前開法
    條規定，原告自得請求被告賠償因此所受之損害。茲將原告
    得請求賠償之金額分述如下：
  (一)醫藥費用：
    原告主張其因本件車禍而支出醫藥費用248,964 元等語，業
    據其提出看護費收據、重新傷殘用具製造廠有限公司統一發
    票等各1 份、國立臺灣大學醫學院附設醫院門診醫療費用收
    據7 份、鼎昌中醫診所門診處方收費明細及收據9 份及亞東
    紀念醫院醫療費用收據暨彙總證明86份（以上均影本）等為
    證（見附民卷第8 頁、第63頁至第93頁），且為被告所不爭
    執並同意如數給付（見本院卷第31頁反面），經核復皆屬必
    要之醫藥費用，自應全額給付之。
  (二)交通費用：
    原告主張其因本件車禍而支出交通費用42,550元之事實，亦
    據其提出和興救護車有限公司收據16份、計程車資收據暨證
    書145 份（以上均影本）等附卷可佐（見附民卷第9 頁至第
    62 頁 ）。而被告對此亦不爭執，且同意如數給付（見本院
    卷第31頁反面），自亦應予以准許。
  (三)不能工作之損失：
    原告主張其為旅行社導遊，國內、外均有帶團，平均月薪約
    8 萬至10幾萬元不等，故以每日薪資2,777 元計算1 年期間
    （365 天）不能工作之損失，共計受有1,013,888 元之損失
    等語，並據其提出旅行社之證明書影本4 份為證（見附民卷
    第4 頁至第7 頁）。而被告對於原告所請求不能工作之期間
    為1 年乙節固無意見（見本院卷第31頁反面），惟不同意原
    告以每日薪資2,777 元計算，並爭執原告所提出之上揭證明
    書且辯稱均不足以證明原告每日薪資為2,777 元等語。查上
    揭原告所提出之證明書均係屬私文書性質，且為被告所否認
    ，則原告自應先舉證證明其真正。惟原告並未加以舉證，依
    法已難遽採為有利原告之認定。況經細繹上揭證明書所載之
    內容，亦難遽認原告主張渠每日薪資為2,777 元云云，係屬
    可採。是原告主張每日薪資應以2,777 元計算云云，自屬無
    據，難以為採。次者，關於從事導遊工作者每月所可獲取之
    薪資，其通常一般情形究為何？乙節，業經本院依職權向中
    華民國觀光導遊協會、臺灣導遊協會函詢「... 如從事導遊
    工作，且國內團、國外均有帶團，則一般導遊之通常平均每
    月收入約為若干？或每月至少約有多少元收入？... 」等事
    項。嗣中華民國觀光導遊協會、臺灣導遊協會亦分別函覆本
    院稱：「由於導遊、領隊依照工作上的性質（外語、華語）
    、團數、受僱於不同的旅行社等等多種因素，其收入而有所
    不同，建議請逕行詢問聘雇之旅行社。」、「茲因從事導遊
    工作多無固定業主亦無固定收入，國內如有帶團每日報酬約
    為新台幣1500至2000元不等，國外帶團領隊報酬每位客人每
    日小費約100 元，... 」等情，有中華民國觀光導遊協會98
    年10月6 日觀導字第980138號函、臺灣導遊協會98年11月3
    日台導協（98）祕字第098022號函等各1 份在卷可稽（見本
    院卷第37頁、第42頁），且兩造對前揭函文內容復均表示無
    意見（見本院卷第47頁反面）。是以，依前揭函文甚至原告
    所提之旅行社證明書等所示，均可知原告所從事之導遊工作
    ，通常一般將會因性質、團數、受僱或合作之旅行社等多種
    因素之影響，而造成收入亦會有所不同，且通常係無固定業
    主暨無固定收入。依此，本院因認於此情形下，原告所得請
    求不能工作損失之計算標準，雖不得驟以原告主張但無所據
    之每日2,777 元為據，但如以本院依職權取得之行政院勞工
    委員會公告之97年度各業受僱員工（總薪資、經常性薪資、
    非經常性薪資）－旅行導遊人員每月總薪資44,184元為計算
    之標準，因該金額與上揭證明書所載6 個月小費約250,000
    元相較（見本院卷第47頁反面），係屬相近，自應堪認尚屬
    合理、妥適，且兩造對此亦均表示無意見，並皆同意以此為
    計算標準（見本院卷第47頁反面），故本件原告所得向被告
    請求1 年不能工作期間之損失金額即應為530,208 元（44,1
    84元×12月＝530,208 元）。原告請求超過上開金額之部分
    ，則尚屬於法無據，不應准許。
  (四)精神慰撫金：
    原告主張其因本件車禍受傷，造成身體及心理上極大痛苦，
    且下肢並遺存機能及運動障礙，左膝關節活動度僅90度，及
    日日因痛楚而無法成眠等情，有原告所提出之亞東紀念醫院
    診斷證明書乙紙（見本院卷第33頁）為憑，且被告對於該診
    斷證明書亦表示沒有意見（見本院卷第32頁反面），再參以
    原告所受傷勢情形觀之，自堪認原告主張渠精神上確受有相
    當之痛苦等語，並非無據，是其請求被告應賠償精神慰撫金
    乙節，即應准許。又查，原告最高學歷為高中畢業，後雖到
    日本留學但沒有畢業，名下有土地及房屋各1 筆、股票、存
    款及投資；而被告最高學歷為國中畢業，本件事故發生時每
    月薪資約為30,000元，名下有土地2 筆及一些投資等情，業
    據兩造分別陳明在卷（見本院卷第32頁），並有本院依職權
    調取兩造之稅務電子閘門財產所得調件明細表等附卷可佐（
    見本院卷第11頁至第17頁）。是本院茲審酌上揭兩造之經濟
    能力、身分、地位及考量被告侵害程度（被告應負完全過失
    責任）、事發經過與緣由、原告所受傷害情形等一切情狀後
    ，認原告所得請求之精神慰撫金以200,000 元為公允，逾此
    部分之請求，則屬無據，應予駁回。
  (五)綜上所述，原告因本件車禍共計受有1,021,722 元之損害（
    計算式：248,964 元＋42,550元＋530,208 元＋200,000 元
    ＝1,021,722 元）。
六、末按保險人依本法規定所為之保險給付，視為被保險人損害
    賠償金額之一部分；被保險人受賠償請求時，得扣除之，強
    制汽車責任保險法第32條定有明文。查原告業已受領汽車強
    制責任險理賠金共計198,080 元（118,080 元＋80,000元＝
    198,08 0元）之事實，業據原告自承在卷，且被告對此亦未
    有所爭執（見本院卷第32頁、第47頁），則揆諸前揭規定，
    該金額自應於上開原告得請求之金額中予以扣除。準此，原
    告於本件所得請求之金額即應為823,642 元（計算式：1,02
    1,722 元－198,080 元＝823,642 元）。
七、綜上所述，原告依據侵權行為之法律關係，請求被告賠償原
    告823,642 元，及自附帶民事起訴狀繕本送達翌日即98年1
    月22日（見附民卷第104 頁））起至清償日止，按年息5 ％
    計算之利息，為有理由，應予准許；逾此範圍之請求，則為
    無理由，應予駁回。
八、結論：本件原告之訴為一部有理由，一部無理由，依民事訴
    訟法第79條，判決如主文。
中    華    民    國    98    年    12    月    23    日
                  民事第一庭法  官  黃若美
以上正本係照原本作成。
如對本判決上訴，須於判決送達後20日內向本院提出上訴狀
中    華    民    國    98    年    12    月    23    日
                            書記官  江怡萱


司法院資訊處製作；財團法人民間司法改革基金會備份。
